臺灣臺中地方法院刑事判決　　　　　　　　　　　　　九十三年度自更字第一六號
　　自　訴　人　乙○○
　　被　　　告　甲○○
右列被告因詐欺案件，經自訴人提起自訴，本院判決如左：
    主  文
甲○○無罪。
    理  由
一、本件自訴意旨略以：被告甲○○參加自訴人乙○○所招募自民國九十一年五月二
    十五日起至九十三年二月二十五日止，會員共二十二人，每人每會新臺幣（下同
    ）一萬元，採內標制，每月二十五日下午八時在臺中市○○路三八二號友愛無線
    敦化站開標一次之民間互助會。詎被告竟意圖為自己不法之所有，於九十二年七
    月二十五日即第三次開標，以三千二百元得標，並於取得會款計十四萬九千二百
    元後，僅續繳九次會款，共八萬六千元，其餘自九十二年三月二十五日起至九十
    三年二月二十五日止之死會會款，經自訴人多次洽商解決，被告均避不見面，嗣
    並逃匿無蹤，致自訴人催討無門，自訴人始知受騙。因認被告涉犯刑法第三百三
    十九條第一項詐欺之罪嫌云云。
二、按犯罪事實應依證據認定之，無證據不得認定犯罪事實，又不能證明被告犯罪者
    ，應諭知無罪之判決。刑事訴訟法第一百五十四條第二項、第三百零一條第一項
    分別定有明文。另刑法第三百三十九條第一項詐欺罪之成立，係以行為人意圖為
    自己或第三人不法之所有，以詐術使人陷於錯誤，而將本人或第三人之物交付為
    要件。本件自訴人認被告涉犯刑法第三百三十九條第一項詐欺之罪嫌，無非係以
    被告得標後，自九十二年三月間起即未按月繳納死會會款為其依據，然訊之被告
    甲○○，固坦承參加自訴人為會首之前揭互助會，並於九十一年七月二十五日標
    取會款後，均有按月繳納死會會款，直至九十二年三月間，方未再續繳會款之事
    實，惟否認有詐騙自訴人之意思，辯稱：伊後來係因另外有積欠他人債務，加上
    失業，經濟發生困難，一時週轉不靈，才無法繼續繳納會款等語。
三、經查，(一)被告在本院供稱：「（問：你參加自訴人的會幾會？）三、四次，之前
    跟的會都有付清會款，會首也都是自訴人」，自訴人在本院陳稱：「（問：對於
    被告所言有何意見？）他之前跟的會都有付清，只有這次沒有付清，本會之前八
    、九個會員得標他都有付會款，是後來他才沒有付」、「他出面後，我才知道他
    是經濟有困難」（參本院卷第二七～第二八頁審判筆錄），足徵被告之前曾跟過
    自訴人為會首之互助會三、四次，每次都有付清會款，只有本件會款因後來經濟
    發生困難，才沒有繼續支付，但也已繳納九次會款，兩造間之互助會會首會員關
    係已甚長久，自訴人對於被告之為人與經濟狀況應有了解，而無陷於錯誤之情形
    ，且按被告於跟會或得標初時果有不法所有之意圖，當盡量於第一次開標時即以
    高額標得，並於取得會款後即置之不理甚或避不見面，焉有於繳納兩次會款後再
    於第三次開標時標得，還於取得會款後繼續繳納七次死會會款之理，(二)自訴人在
    本院九十二年度自字第四九○號案審理時陳稱：「被告當時是計程車司機，編號
    二一九就是被告所駕駛的計程車編號，被告是在九十一年七月二十五日以三千二
    百元標得會款，是在第三會標得會款，第二會是標四千元，在被告之後大概都是
    標三千多元，被告得標的金額是一般行情」，其並提出會員得標紀錄單一紙附於
    該案卷，經核與其前揭所述相符（參該案卷第十四頁、第六二頁筆錄、第十六頁
    紀錄單），顯見被告當時係以計程車司機之身分，參加自訴人在計程車行所召募
    之互助會，且未有故意提高標金以標得會款之行為，被告並無施用任何詐術之舉
    甚明，(三)被告對於積欠自訴人之會款，已於九十三年四月二十七日，在本院先給
    付自訴人二萬元，不足部分亦與自訴人達成和解，此有本院九十三年度附民字第
    一四一號和解筆錄可證，益徵被告有積極處理此事，其當時應無不法所有之意圖
    。綜上所述，本院認被告所辯堪以憑採，本件應僅為兩造間之民事糾葛問題，核
    與刑法第三百三十九條第一項詐欺罪之構成要件不合，尚難以該罪相繩。此外，
    復查無任何積極證據足資證明被告有何詐欺之犯行，依右揭條文規定，自應為被
    告無罪之諭知。
據上論斷，應依刑事訴訟法第三百四十三條、第三百零一條第一項，判決如主文。
中      華      民      國    九十三    年      五      月     十四     日
                              臺灣臺中地方法院刑事第十三庭
                                      審判長法  官  許  旭  聖
                                            法  官  許  月  馨
                                            法  官  李  秋  娟
右正本證明與原本無異。
如不服本判決，應於判決送達後十日內向本院提出上訴狀，上訴於臺灣高等法院臺中
分院( 須附繕本 )。
                書記官
中    華    民    國      九十三      年       五      月     十四    日
